臺灣桃園地方法院刑事判決
                                       98年度訴字第138號
公　訴　人　臺灣桃園地方法院檢察署檢察官 
被　　　告　乙○○





指定辯護人　本院公設辯護人 陳瑞明
上列被告因妨害性自主罪案件，經檢察官提起公訴（97年度偵字
第25157 號），本院判決如下：
    主  文
乙○○對心智缺陷之人以強暴之方法而為性交，累犯，處有期徒
刑捌年陸月。
    犯罪事實
一、乙○○前有強制性交、竊盜、贓物、公共危險等前科，其中
    於：⑴民國86年間，因強制性交案件，經臺灣高等法院以86
    年度少上訴字第74號判決判處有期徒刑7 年確定；⑵又於87
    年間，因竊盜案件，經本院以86年度易字第3812號判決判處
    有期徒刑6 月確定，並與上開編號⑴之罪接續執行，於90年
    5 月11日縮短刑期假釋出監並付保護管束，後經撤銷假釋，
    應執行殘刑有期徒刑3 年6 月1 日；⑶又於91年間，因贓物
    、竊盜、違背安全駕駛致交通危險罪案件，經本院以92年度
    簡字第9 號、91年度桃簡字第40號、91年度桃交簡字第762
    號判決分別判處有期徒刑6 月、6 月、3 月確定，並經本院
    以94年度聲字第3220號裁定應執行有期徒刑1 年3 月確定，
    與前開⑴、⑵罪所餘殘刑接續執行，於95年7 月7 日縮短刑
    期假釋出監並付保護管束，於95年12月13日縮刑期滿，保護
    管束期滿未經撤銷，其未執行之刑以已執行論而執行完畢（
    於本案構成累犯）；⑷又再於97年間犯違背安全駕駛致交通
    危險罪，經本院以96年度桃交簡字第705 號判決判處有期徒
    刑5 月確定，又經本院以96年度聲減字第8322號裁定減為有
    期徒刑2 月又15日確定，於97年10月16日縮刑期滿執行完畢
    （於本案亦構成累犯）。詎仍不知悔改，明知Ａ女（82年2
    月生，真實姓名年籍資料詳卷，以下簡稱Ａ女）為14歲以上
    未滿16歲之中度智能障礙女子，竟於97年10月26日中午，基
    於妨害性自主之犯意，趁Ａ女自設於桃園縣復興鄉澤仁村之
    萊爾富超商購物完畢獨自1 人步行往桃園縣復興鄉澤仁村觀
    音洞方向之機會，將其強行拖至桃園縣復興鄉澤仁村16鄰設
    有「前有監視錄影器」牌子附近之路旁竹林草叢內，致Ａ女
    膝蓋與地面摩擦而產生擦傷，嗣以身體將Ａ女強行壓制使其
    平躺於地面，並以手將Ａ女所著之短褲及內褲褪下，旋將其
    陰莖插入Ａ女之陰道內抽插，而以此強暴方式強制性交得逞
    。嗣Ａ女自行離去該址，並旋於中午12時許將此事告知其母
    及其母男友甲○○之弟倪阿亮女友陳美珍後，由前開2 人陪
    同報警處理，並循線查獲乙○○，始知悉上情。
二、案經Ａ女及Ａ女之母（真實姓名年籍資料詳卷）訴由桃園縣
    政府警察局桃園分局報請臺灣桃園地方法院檢察署檢察官偵
    查後提起公訴。
    理  由
一、按被告以外之人於審判外之言詞或書面陳述，除法律有規定
    者外，不得作為證據。又被告以外之人於審判外之陳述，雖
    不符前4 條之規定，而經當事人於審判程序同意作為證據，
    法院審酌該言詞陳述或書面陳述作成時之情況，認為適當者
    ，亦得為證據。當事人、代理人或辯護人於法院調查證據時
    ，知有第159 條第1 項不得為證據之情形，而未於言詞辯論
    終結前聲明異議者，視為有前項同意，刑事訴訟法第159 條
    第1 項、第159 條之5 分別定有明文。查證人Ａ女、Ａ女之母
    、陳美珍、游清龍、甲○○等人於警詢及偵查時所為之陳述，
    固均係審判外之陳述，然被告及其指定辯護人就上開審判外
    之陳述，於本院審理中，並不爭執證據能力，復未曾於言詞
    辯論終結前聲明異議，而本院審酌該等證人陳述作成時之情
    況，並無違法取證及證明力過低之瑕疵，亦認以之作為證據
    為適當，依前揭規定說明，自得為證據。又本案卷內其餘卷
    證資料（包含文書證據等），並無證據證明係公務員違背法
    定程序所取得，亦無刑事訴訟法第159 條之4 之顯有不可信
    之情況與不得作為證據之情形，則依刑事訴訟法第159條至1
    59 條之5 之規定，本件認定事實所引用之本件卷證所有證
    據（包含人證與文書等證據），均認為有證據能力。
二、訊據被告乙○○矢口否認有何於上開時、地對Ａ女強制性交之
    犯行，辯稱：案發當日伊係陪同Ａ女前往Ａ女男友森世偉之住
    處，於路過丙○○家附近，伊與Ａ女開玩笑時用手拉其短褲褲
    頭，Ａ女往後退時伊抓不住，Ａ女往斜後方即丙○○家牆角處倒
    下，因此頭、膝蓋都產生擦傷，伊用雙手抱住被害人肩膀及
    頭頂要把Ａ女扶起時，丙○○恰好開門出來察看，兩人隨即起
    身，Ａ女先行離開，過沒幾分鐘，伊就去找Ａ女之母道歉，伊
    並未以手撫摸Ａ女胸部，亦未強制Ａ女與其為性交行為云云。
三、經查：（一）上開犯罪事實，業據證人Ａ女於本院審理中，
    配合輔助娃娃具結證稱：伊因為肚子餓，到家附近的萊爾富
    超商買東西吃時遇到被告，被告拉著伊的手到觀音洞，到了
    觀音洞後，被告推伊，伊跪下去膝蓋磨在地上而受傷，後來
    被告脫伊的短褲，脫到一半，被告也把他的外褲及內褲一併
    脫下至膝蓋處，並露出下體，伊躺著，被告在伊上面，被告
    的生殖器有插入伊的生殖器，被告起來後，伊自己回家等語
    （見本院98年度訴字第138 號卷第122-126 頁），核與證人
    Ａ女先前於偵查中搭配輔助娃娃陳述：97年10月26日中午，
    伊去萊爾富買便當，買完走回家的路上，被告拖伊去草叢裡
    ，當時伊是跪著的，伊的兩邊膝蓋有受傷，伊有說不要這樣
    ，也用左腳踢被告的生殖器，後來伊躺著，被告用手把伊的
    外褲及內褲褪下（但沒有完全脫掉），並將自己的外褲及內
    褲脫至腳踝處後，將其生殖器插入伊的生殖器內（見臺灣桃
    園地方法院檢察署97年度偵字第25157 號卷第12-13 頁）等
    語大致相符，並互核與證人陳美珍於警詢、偵查中證述：被
    告曾於案發當日中午12時許，前往其男友倪阿亮家中找Ａ女
    ，經Ａ女之母告知Ａ女還沒有回家後，被告即先離開。約隔5-
    10分鐘後，Ａ女回到倪阿亮家，當時其雙腳膝蓋受傷，伊幫Ａ
    女擦藥時，經Ａ女告知是被告將其拉到草叢裡，伊進一步詢
    問是否只有拉到草叢時，Ａ女原不敢說，後來才說她被被告
    拉到草叢裡，對她掐掐捏捏，對她「那個」。經伊再詢問被
    告有沒有把那個放進去，Ａ女才說有，但不確定有沒有射精
    。Ａ女又說被告性侵得逞後將她丟在竹林裡就先離開等語（
    見同前偵卷第14-16 頁、45-46 頁）；證人即Ａ女之母於偵
    查及本院審理中證述：當天中午被告有先到倪阿亮家，問伊
    ：「Ａ女在哪裡？」後就先離開，後來Ａ女沒多久就回來了，
    一進門就說：「媽媽，我腳好痛」，並說有壞叔叔欺負她，
    證人陳美珍幫她擦藥，並且帶她到外面去談話，Ａ女進屋後
    有描述被告對她做的事情，說被告把她拉到往觀音的路上，
    16鄰附近路邊有一個「前有監視錄影器」的牌子處，Ａ女說
    被告有摸她胸部，並將兩個人的褲子都脫掉，在警察局時有
    輔助娃娃，Ａ女有比出兩個娃娃下體脫掉褲子，生殖器插出
    插入的動作等語（見同前偵卷第12-13 頁、同前本院卷第12
    6-130 頁）及證人甲○○於偵查及本院審理中均證稱：伊於當
    日中午工作返回倪阿亮家中，約12時許，有看到Ａ女哭著回
    來等語（見同前偵卷第47頁、同前本院卷第000-000 頁）之
    情節大致相符，且有敏盛綜合醫院疑似性侵害事件驗傷診斷
    書1 份在卷可查（證物袋內），參諸證人Ａ女對於被告為強
    制性交行為之時間（其自萊爾富超商購物離開該處後）、方
    式（即被告先將其強行拖入草叢內導致其膝蓋受傷，再強行
    令其平躺後，褪下雙方外褲及內褲而未完全使外褲及內褲離
    開身體，末以生殖器插入其陰道內）等情節之證述均始終如
    一，其陳述遭被告強行拖行而致受傷之部位與診斷證明書之
    記載相符，並參酌Ａ女與被告間並無冤仇，以Ａ女之智識程度
    及社會經驗，應無故意陷被告入罪之動機及Ａ女遭被告為強
    制性交行為後，旋返回倪阿亮家中，當時其雙腳膝蓋確有擦
    傷及哭泣，並將前情立即告知證人陳美珍及Ａ女之母之反應
    等情，應認被告於前開時、地對Ａ女為強制性交之犯行，應
    堪認定。（二）被告固以前語為辯，然查：1.證人丙○○於本
    院審理中到庭證稱：「案發當天早上我在睡覺，聽到外面有
    女孩子的聲音在叫說我不要，我就從我房間慢慢起來到外面
    去看，我看到被告和一個女孩子在我家門口左邊的窗戶外面
    在拉扯，女生是躺在地上，男生蹲在女生旁邊，同時兩隻手
    個別拉住女生的褲子往下拉，女生雙手一直緊抓著自己的褲
    頭，一邊說我不要，但女生的褲子已經被拉到臀部的位置，
    可以看到屁股，我楞了一下，就問說你們在幹什麼，然後男
    生就站起來站在旁邊，女生也跟著從地上爬起來，女生先過
    橋後往甲○○的媽媽家方向走，男生就在後面慢慢跟著走，我
    看了他們兩個人一下，我就回家了，沒有多久，我就去做禮
    拜，當天是禮拜天，我們做禮拜的時間是早上10點。」（見
    同前本院卷第151-153 頁）等語，足認被告辯稱其與證人Ａ
    女發生拉扯而遭證人丙○○目睹之時間為97年10月26日上午10
    時以前，即97年10月26日上午之際，應堪認定。2.又證人Ａ
    女係於97年10月26日上午自行搭乘公車前往桃園縣復興鄉澤
    仁村倪阿亮住所，證人Ａ女之母及甲○○（即倪阿亮之兄）2 
    人係騎乘機車自阿姆坪前往該處，包含證人Ａ女之母、甲○○
    、倪阿亮及倪阿亮之女友陳美珍、被告、被告之弟游清龍等
    人即於倪阿亮之住處共同飲酒，約上午於7 時30分許，證人
    陳美珍及倪阿亮為前往工作而先行離去，被告及游清龍亦隨
    渠等離開，旋證人Ａ女之母、Ａ女及甲○○3 人負責拉下倪阿亮
    家中鐵門後，Ａ女即採自行步行，而Ａ女之母及甲○○2 人則以
    騎乘摩托車之方式前往甲○○母親住處，因Ａ女之母及甲○○2 
    人中途曾遇到朋友聊天，渠等於當日9 時許到達甲○○母親家
    中之際，發現Ａ女已在該處，當時Ａ女腳上並無擦傷，亦無哭
    泣之情況，隨後被告即前來甲○○母親住處向Ａ女之母及甲○○
    道歉（但原因不明），經甲○○母親以被告曾坐過牢為由趕出
    門後，甲○○及Ａ女之母即上山工作，將Ａ女留於甲○○母親住處
    看電視，至上午約11時許，Ａ女之母及甲○○工作完畢後再前
    往倪阿亮住處，初抵達倪阿亮住處之際，渠等未見Ａ女，係
    被告先至該處詢問Ａ女所在為何後約10分鐘，Ａ女始返回倪阿
    亮住處，當時Ａ女才有哭泣及膝蓋受傷之情況等情，業經證
    人陳美珍於警詢及偵查中（見同前偵卷第14-16 頁、45-46
    頁）、證人Ａ女之母及證人甲○○於偵查及本院審理中（見同
    前偵卷第12-13 頁、第47頁、同前本院卷第126-130 頁、第
    153-158 頁）證述明確，足認證人Ａ女於97年10月26日案發
    當日抵達桃園縣復興鄉澤仁村倪阿亮住處以後，分別有：（
    1） 早上7 時30分至9 時許獨自步行前往甲○○母親住處及（
    2） 早上9 時許被告前往甲○○母親家因不明原因向證人Ａ女
    之母道歉，證人Ａ女之母及甲○○出門工作後，至當日中午12
    時許，Ａ女前往倪阿亮住處哭訴遭被告欺負之前等兩段時間
    處於獨處狀態；亦足認被告於案發當日曾前後為：
    （1） 早上9 時許在甲○○母親住處向證人Ａ女之母道歉及（2
         ） 中午約12時至倪阿亮住處找尋證人Ａ女，並向證人Ａ
         女之母詢問Ａ女行蹤之舉。3.將前開證人丙○○、陳美珍
         、Ａ女之母及甲○○之證詞互為勾稽，應認被告係於早上
         7 時30分離開倪阿亮住處後至9 時許之間，趁Ａ女獨自
         步行前往甲○○母親住處之際，與Ａ女在證人丙○○住處前
         發生拉扯（當時Ａ女並未受傷），但因證人丙○○出門察
         看情勢而中止其行為後，旋即尾隨Ａ女前往甲○○母親住
         處，於上午9時許在該處向證人Ａ女之母及甲○○道歉（
         當時Ａ女亦未告知母親與被告發生拉扯之事），被告所
         辯其於案發當日僅於路過丙○○家附近，與證人Ａ女發生
         拉扯並隨後即向證人Ａ女之母道歉之行為，係發生於上
         開時段，而顯與前三、（一）部分所述，被告係於將
         近中午12時許之際，又見證人Ａ女獨自前往萊爾富超商
         購買食物而趁機將Ａ女強行拖至桃園縣復興鄉澤仁村16
         鄰設有「前有監視錄影器」牌子附近之路旁竹林草叢
         內，致Ａ女膝蓋與地面摩擦而產生擦傷，嗣為強制性交
         行為，再於犯行完成後，將Ａ女棄於該處不顧先行離開
         之時間顯有落差，被告利用前開遭證人丙○○目睹其與
         證人Ａ女在其住處門口發生拉扯之機會，矯詞以當日上
         午7 時許至9 時間此時段所發生之行為，辯稱其未對Ａ
         女為強制性交之行為，顯為臨訟卸責之詞，不足採信
         。4.再證人Ａ女就本案發生之地點，固於偵查中先陳稱
         係在草叢裡（見同前偵卷第12-13 頁），嗣又於本院
         審理中指認係在證人丙○○住處旁（見同前本院卷第125
          頁反面），亦未能清楚陳述前開當日早上7 時30分後
         至9 時許之間發生被告與其拉扯之事件，然其對於案
         發當日係在中午時段遭受被告性侵之過程及情節，均
         能於偵查及本院審理中以輔助娃娃清楚表示，其表示
         之情節亦屬前後相符、一致，且與證人陳美珍、Ａ女之
         母及甲○○證述渠等係在案發當日中午12時許，才見Ａ女
         膝蓋受傷，且回到倪阿亮住處時有哭泣之情狀等證詞
         相符，佐以告訴人智能程度，對於枝微末節部分及地
         點、案發前後發生之事件，未能以口語清楚連續始末
         表達或稍有出入，本屬常情，不得單以此即認Ａ女之證
         詞不可採信，附此敘明。（三）末以證人Ａ女為82年2 
         月生，於案發當日未滿16歲，且係中度智能障礙者，
         此有證人Ａ女之中華民國身心殘障手冊在卷可查（證物
         袋內），而Ａ女並於本院審理中接受交互詰問時，應答
         反應較常人遲緩，對於檢察官及辯護人之提問只能以
         簡單言語回答，而無連續始末陳述之能力等情，有本
         院審理筆錄在卷可按（見同前本院卷第122-126 頁）
         ，足認證人個人因生理或心理因素致其參與社會及從
         事生產活動功能顯然受到限制，而屬心智缺陷之人；
         又證人Ａ女之母與甲○○間為男女朋友關係，甲○○又與被
         告間有親屬關係，此為被告所不否認，被告既與Ａ女及
         其家人有往來，而Ａ女之應答反應較常人遲緩之情，屬
         顯而易見，已如前述，而被告於警詢時亦陳稱：「（
         問：是否知道被害人年齡為何？是否知道被害人精神
         心智狀況為何？）我知道她年紀約16歲，她的精神狀
         況有問題。」等語（見同前偵卷第5 頁），應認被告
         對於Ａ女之心智狀態應屬知悉，其嗣於本院審理中辯稱
         其對Ａ女之年齡及精神狀態不清楚云云，顯屬卸責之詞
         ，亦不足採信。而被告之指定辯護人固為其辯護陳稱
         ：被告當日已飲酒至酩酊，意識較為不清，又與被害
         人並不熟識，不清楚被害人精神狀況等語，然查，被
         告於本案發生後，將Ａ女棄置於竹林草叢內，即自行先
         前往倪阿亮家中察看情勢，並故意詢問Ａ女之母關於Ａ
         女行蹤之事，顯係基於犯後遮掩自己犯行並探詢情勢
         之舉，意識及思慮應屬清晰，實難認被告有何喝酒至
         酩酊導致意識不清之情狀，此部分之辯解，亦難採信
         。（四）綜前所述，應認本案事證明確，被告犯行堪
         以認定，應依法論科。
四、（一）核被告所為，係犯刑法第221 條第1 項、第222 條第
    1 項第3 款之對心智缺陷之人以強暴之方法而為性交罪。起
    訴意旨認被告所為係犯刑法第221 條第1 項之強制性交罪，
    其起訴法條尚有未合，應予以變更。（二）又兒童及少年福
    利法第70條第1 項固規定，成年人故意對兒童及少年犯罪者
    ，加重其刑至二分之一，但各該罪就被害人係兒童及少年已
    定有特別處罰規定者，不在此限，而刑法第222 條第1 項之
    加重要件，除第2 款規定對未滿14歲之男女犯之者外，別無
    對於14歲以上、未滿18歲之男女犯之者，亦列為加重之規定
    。惟以兒童及少年福利法所稱之少年，依同法第2 條規定，
    係指12歲以上未滿18歲之人。如對於12歲以上、14歲以下之
    心智缺陷少年犯強制性交罪者，構成刑法第222 條之加重強
    制性交罪，僅依該條款處以該罪之法定刑3 年以上10年以下
    有期徒刑。而對於同屬少年之14歲以上、未滿18歲之心智缺
    陷人同犯強制性交罪者，如以其犯刑法第222 條之加重強制
    性交罪，再依兒童及少年福利法第70條第1 項前段規定加重
    其刑，不啻二度加重其刑，顯失公平，是就此情形，應以其
    對14歲以上、未滿18歲之人犯刑法第221 條第1 項之強制性
    交罪，依兒童及少年福利法第70條第1 項前段規定加重其刑
    ，並與所犯刑法第222 條第1 項第3 款對心智缺陷之人強制
    性交罪，依法律競合之原則，擇一適用之（參照最高法院97
    年度台上字第3223號刑事判決意旨），是就此情形，應認本
    案應依法律競合之原則，適用刑法第222 條第1 項第3 款之
    規定，併不再依兒童及少年福利法第70條第1 項之規定加重
    其刑，附此敘明。（三）再被告前有強制性交、竊盜、贓物
    、公共危險等前科，其中於：⑴86年間，因強制性交案件，
    經臺灣高等法院以86年度少上訴字第74號判決判處有期徒刑
    7 年確定；⑵又於87年間，因竊盜案件，經本院以86年度易
    字第3812號判決判處有期徒刑6 月確定，並與上開編號⑴之
    罪接續執行，於90年5 月11日縮短刑期假釋出監並付保護管
    束，後經撤銷假釋，應執行殘刑有期徒刑3 年6 月1 日；⑶
    又於91年間，因贓物、竊盜、違背安全駕駛致交通危險罪案
    件，經本院以92年度簡字第9 號、91年度桃簡字第40號、91
    年度桃交簡字第762 號判決分別判處有期徒刑6 月、6 月、
    3 月確定，並經本院以94年度聲字第3220號裁定應執行有期
    徒刑1 年3 月確定，與前開⑴、⑵罪所餘殘刑接續執行，於95
    年7 月7 日縮短刑期假釋出監並付保護管束，於95年12月13
    日縮刑期滿，保護管束期滿未經撤銷，其未執行之刑以已執
    行論而執行完畢；⑷又再於97年間犯違背安全駕駛致交通危
    險罪，經本院以96年度桃交簡字第705 號判決判處有期徒刑
    5 月確定，又經本院以96年度聲減字第8322號裁定減為有期
    徒刑2 月又15日確定，於97年10月16日縮刑期滿執行完畢，
    有被告刑案資料查註紀錄表1 份在卷可按，其受有期徒刑執
    行完畢，5 年內故意再犯本件最重本刑為有期徒刑以上之罪
    ，為累犯，應依刑法第47條第1 項規定加重其刑。（四）爰
    審酌被告前已有強制性交、竊盜、贓物、公共危險等多項前
    科，素行不良，甫受有期徒刑執行完畢，僅相隔數日，即再
    犯本案，又其與Ａ女居住於同一村莊，惟不僅未善盡長輩所
    應有照護、關懷晚輩之義務，反卻因貪圖Ａ女年輕，並利用Ａ
    女身心障礙無法全力反抗，亦無法清楚陳述其犯行之情勢而
    對之為強制性交行為，嚴重妨害Ａ女身心之健全發展，復又
    於法院審理中飾詞狡辯，耗費司法資源，及其犯罪之動機、
    目的、手段等一切情狀，量處如主文所示之刑。（五）至前
    三、（二）部分所述：被告於97年10月26日早上7 時30分離
    開倪阿亮住處後至9 時許之間，趁Ａ女獨自步行前往甲○○母
    親住處之際，與Ａ女在證人丙○○住處前發生拉扯，但因證人
    丙○○出門察看情勢而中止其行為等舉，是否另構成對心智缺
    陷之人強制性交或猥褻未遂罪之犯行，因未經公訴人起訴，
    於本院辯論終結前，亦未經公訴人追加起訴，非屬本院得審
    判之範圍，應由公訴人另行為適當之偵查處理，併此敘明。
據上論斷，應依刑事訴訟法第299 條第1 項前段、第300 條，刑
法第47條第1 項、第221 條第1 項、第222 條第1 項第3 款，判
決如主文。
本案經檢察官柯博齡到庭執行職務。
中　　華　　民　　國　　98　　年　　8 　　月　　11　　日
                  刑事第五庭  審判長法　官　潘 政 宏
                                    法　官  江 春 瑩
                                    法　官　張 詠 晶
以上正本證明與原本無異。
如不服本判決應於收受本判決後10日內向本院提出上訴書狀，並
應敘述具體理由，如未敘述上訴理由者，應於上訴期間屆滿後20
日內補提理由書狀於本院（均須按他造當事人之人數附繕本）「
切勿逕送上級法院」。
                                    書記官  王 峻 宏
中　　華　　民　　國　　98　　年　　8 　　月　　19　　日
附錄本案論罪科刑依據之法條：
中華民國刑法第221條（強制性交罪）
對於男女以強暴、脅迫、恐嚇、催眠術或其他違反其意願之方法
而為性交者，處3 年以上10年以下有期徒刑。
前項之未遂犯罰之。

中華民國刑法第222條（加重強制性交罪）
犯前條之罪而有下列情形之一者，處 7 年以上有期徒刑：
一、二人以上共同犯之者。
二、對未滿十四歲之男女犯之者。
三、對精神、身體障礙或其他心智缺陷之人犯之者。
四、以藥劑犯之者。
五、對被害人施以凌虐者。
六、利用駕駛供公眾或不特定人運輸之交通工具之機會犯之者。
七、侵入住宅或有人居住之建築物、船艦或隱匿其內犯之者。
八、攜帶兇器犯之者。
前項之未遂犯罰之。